臺灣高等法院高雄分院刑事判決　　　　　九十一年度上訴字第一八二五號
　　上　訴　人
　　即　被　告　乙○○
右上訴人因違反毒品危害防制條例案件，不服臺灣高雄地方法院九十一年度訴字第一
八九七號中華民國九十一年九月廿六日第一審判決（起訴案號：臺灣高雄地方法院檢
察署九十一年度毒偵字第二六八五號），提起上訴，本院判決如左：
      主      文
原判決撤銷。
乙○○連續施用第一級毒品，累犯，處有期徒刑柒月。扣案之海洛因貳包（驗後淨重
壹點肆貳甲克）及含有無法析離之第一級毒品海洛因殘渣之注射針筒貳支、自製吸管
藥剷壹支均沒收銷燬之。
      事      實
一、乙○○前因妨害自由等案件，經本院於民國八十七年三月十日以八十六年度上訴
    字第二六四四號判處有期徒刑六月確定，於八十七年五月十一日易科罰金執行完
    畢。另因施用毒品案件，經原審以八十九年度毒聲字第三五二三號裁定送戒治處
    所施以強制戒治，同年十月三日以八十九年毒聲字第七六五五號裁定停止戒治所
    餘期間付保護管束，迄九十年五月一日保護管束期滿，由臺灣高雄地方法院檢察
    署於九十年五月二十一日以九十年度戒毒偵字第五八一號為不起訴處分確定。詎
    乙○○仍無決心戒除毒癮，復基於概括犯意，於九十一年四月間某日起至九十一
    年六月六日十二時許，連續在高雄市鼓山區○○○路三四七號七樓之二租處，以
    針筒注射或以自製吸管藥剷將海洛因摻入香菸點火吸食之方式施用第一級毒品海
    洛因多次。於九十一年六月六日十八時三十分許，為警在前址查獲，並扣得海洛
    因貳包（驗後淨重一．四二甲克），及含有無法析離之第一級毒品海洛因殘渣之
    注射針筒貳支、自製吸管藥剷壹支。
二、案經高雄市政府警察局三民第一分局移請臺灣高雄地方法院檢察署檢察官偵查起
    訴。
      理      由
一、右開事實，業據上訴人即被告乙○○於警訊、偵查中、原審及本院供承不諱，並
    有扣案之海洛因二包（驗後淨重一．四二甲克），含有海洛因殘渣之注射針筒二
    支及自製吸管藥剷一支可資佐證。又被告於被警查獲時，經警採其尿液送驗結果
    ，呈現嗎啡陽性反應，此有高雄市立凱旋醫院九十年六月十八日煙毒尿液檢驗成
    績書一紙附卷可稽。又扣案之海洛因二包、注射針筒二支、自製吸管藥剷一支，
    經分別送驗結果，海洛因二包確係海洛因成份，注射針筒二支、自製吸管藥剷一
    支，均含有海洛因殘渣，復有法務部調查局九十一年七月六日調科壹字第二二０
    ０一三七四八號鑑定通知書及高雄醫學大學附設中和紀念醫院九十一年七月二十
    三日編號0000－000、0000－000號檢驗報告各一紙在卷可稽。足
    見被告之上開自白，與事實相符，自得採為認定被告犯罪之證據。又被告前因施
    用毒品案件，經原審以八十九年度毒聲字第三五二三號裁定強制戒治，迄九十年
    五月一日保護管束期滿，由臺灣高雄地方法院檢察署於九十年五月二十一日以九
    十年度戒毒偵字第五八一號為不起訴處分確定，有臺灣高等法院被告全國前案紀
    錄表及臺灣高雄地方法院檢察署刑案資料查註紀錄表各一份在卷足參，本件事證
    明確，被告之犯行，堪以認定。
二、查海洛因為毒品危害防制條例第二條第一項第一款明定之第一級毒品，本件被告
    乙○○前因施用毒品，經裁定停止戒治後保護管束期滿，由檢察官為不起訴處分
    確定後，五年內再犯本件犯行，核其所為係犯毒品危害防制條例第十條第一項之
    施用第一級毒品罪。又被告先後多次施用毒品行為時間密接，手法相同，所犯又
    係同一罪名之罪，顯係基於概括之犯意，反覆實施，應依連續犯之規定論以一罪
    。又被告先後持有毒品之行為，本應以連續持有論，惟其持有之後，進而施用，
    其持有之低度行為應被施用之高度行為所吸收，不另論其持有毒品罪。又被告前
    因妨害自由等案件，經本院以八十六年度上訴字第二六四四號判處有期徒刑六月
    確定，於八十七年五月十一日易科罰金執行完畢，有前揭被告全國前案紀錄表可
    參，其於執行完畢後，五年內再犯本件犯行，為累犯，應依刑法第四十七條之規
    定加重其刑。
三、原審予以被告論科，固非無見，惟查(一)沒收之物，須於犯罪事實中有具體之記載
    ，始為合法，否則諭知沒收即難謂有事實之根據（最高法院五十三年台上字第二
    九００號判例參照）。本件諭知沒收銷燬之海洛因二包、含有海洛因殘渣之注射
    針筒二支、自製吸管藥劑一支，雖經原判決於主文欄內諭知沒收銷燬，然於事實
    欄內漏未記載，致上開沒收銷燬之諭知，失其事實之依據，自有未合。(二)扣案之
    海洛因二包係毒品，注射針筒二支、自製吸管藥剷一支，均含有海洛因殘渣等情
    ，業經法務部調查局及高雄醫學大學附設中和紀念醫院檢驗屬實，已如前述，而
    原判決未於理由欄內說明其所憑認定之依據，自屬理由不備。(三)本件送驗耗費之
    海洛因部分，既已滅失不存在，自無宣告沒收銷燬之必要，而原判決未於理由欄
    內予以說明，亦屬理由不備。被告上訴意旨，空言指摘原判決量刑過重不當，雖
    無理由，然原判決既有上述可議，自應由本院將原判決撤銷改判。審酌被告前經
    戒治及不起訴處分，竟仍不知悔改，無堅定戒癮之意志，惟其行為尚未危害他人
    及其犯後坦承犯行，態度尚稱良好等一切情狀，量處如主文第二項所示之刑。扣
    案之第一級毒品海洛因二包（驗後淨重一點四二甲克），及注射針筒二支、自製
    吸管藥剷一支均含有第一級毒品海洛因之殘渣，因與海洛因殘渣無法分離，均應
    依毒品危害防制條例第十八條第一項前段之規定，沒收銷燬之。至於送驗耗費之
    海洛因部分，既已滅失不存在，自無宣告沒收銷燬之必要，併此明。
據上論斷，應依刑事訴訟法第三百六十九條第一項前段、第三百六十四條、第二百九
十九條第一項前段、毒品危害防制條例第十條第一項、第二十三條第二項、第十八條
第一項前段，刑法第十一條前段、第五十六條，判決如主文。
本案經檢察官彭南雄到庭執行職務。
中    華    民    國     九十一     年      十二      月      十九      日
                              臺灣高等法院高雄分院刑事第三庭
                                  審判長法官  周賢銳
                                        法官  陳中和
                                        法官  謝宏宗
右正本證明與原本無異。
如不服本判決應於收受本判決後十日內向本院提出上訴書狀，其未述上訴理由者，
並得於提起上訴後十日內向本院補提理由書狀（均須按他造當事人之人數附繕本)「
切勿逕送上級法院」。
                                      書記官  王秀娟
中    華    民    國     九十一     年      十二      月     二十三     日
附錄：本判決論罪科刑法條：
毒品危害防制條例第十條第一項：
施用第一級毒品者，處六月以上五年以下有期徒刑。
                                                                        Ｋ
